【裁判字號】    97,訴,3838
【裁判日期】    971031
【裁判案由】    電信法等
【裁判全文】
臺灣板橋地方法院刑事判決              97年度訴字第3838號
公  訴  人  臺灣板橋地方法院檢察署檢察官
被      告  甲○○
上列被告因違反電信法等案件，經檢察官提起公訴（97年度偵字
第3838號），本院裁定改依簡式審判程序審理，並判決如下：
    主      文
甲○○犯電信法第五十六條第一項之盜用電信設備通信罪，累犯
，處有期徒刑肆月，如易科罰金，以新台幣壹仟元折算壹日；又
犯侵占遺失物罪，處罰金新臺幣肆仟元，如易服勞役，以新臺幣
壹仟元折算壹日。
    事實及理由
一、本案犯罪事實及證據，除事實部分補充「甲○○係於民國96
    年5 月4 日至96年5 月9 日間，以無線方式盜用吳彩華所有
    ，以徐家琪名義申辦之行動電話，撥打通信及發送簡訊，致
    使大眾電信股份有限公司（下稱大眾電信）陷於錯誤，認甲
    ○○為合法使用人，而提供通訊服務，並將發話之通訊費用
    列入名義租用人徐家琪帳單，連續獲得免費使用行動電話通
    訊之財產上不法利益，共計新臺幣7,973 元。」，另證據部
    分補充「甲○○於本院訊問時之自白、證人呂學融於警詢之
    證述、大眾電信97年10月15日函1 份。」外，其餘均引用附
    件檢察官起訴書之記載。
二、被告甲○○所犯為死刑、無刑徒刑或最輕本刑為3 年以上有
    期徒刑以外之罪，其於準備程式中就被訴事實為有罪之陳述
    ，經告知簡式審判程式之旨，並聽取公訴人之意見後，依刑
    事訴訟法第273 條之1 第1 項規定，裁定由受命法官進行簡
    式審判程式，合先敘明。
三、按電信法第56條第1 項規定所謂「盜用他人電信設備通信」
    ，不於以盜拷他人行動電話之序號、內碼等資料於自己之手
    機內為盜用之唯一方式，其他諸如：利用他人住宅內之有線
    電話，盜打他人電話為通信行為，或在住宅外之電話接線箱
    內盜接，或意圖為自己不法之所有，竊取他人之行動電話手
    機，進而為盜打通信行為，或僅以使用竊盜之意思，擅取他
    人之行動電話手機為盜打通信之行為，不一而足，皆成立本
    罪。又電信法第56條第1 項之罪，以意圖為自己或第三人不
    法之利益，使用有線、無線或其他電磁方式，盜接或盜用他
    人電信設備通信者為要件。本罪之處罰詐得免繳電信通信費
    用之不法利益規定，乃刑法詐欺得利之特別法，依特別法優
    於普通法之原則，毋庸再論以詐欺得利罪（最高法院88年1
    月19日88年度第一次刑事庭會議決議參照）。核被告侵占吳
    彩華遺失之行動電話後，持以撥打、發送簡訊之所為，分別
    係犯電信法第56條第1 項之盜用電信設備通信罪、刑法第33
    7 條之侵占遺失物罪。按刑事法若干犯罪行為態樣，本質上
    原具有反覆、延續實行之特徵，立法時既予特別歸類，定為
    犯罪構成要件之行為要素，則行為人基於單一之犯意，在密
    切接近之一定時、地持續實行之複次行為，倘依社會通念，
    於客觀上認為符合一個反覆、延續性之行為觀念者，於刑法
    評價上，即應僅成立一罪，避免有重複評價、刑度超過罪責
    與不法內涵之疑慮；學理上所稱「集合犯」之職業性、營業
    性或收集性等具有重複特質之犯罪均屬之。而盜用他人之電
    信設備通信罪本質上亦具有上述集合犯之性質，當屬集合犯
    而僅成立一罪，故本案被告多次盜用電信設備，係成立包括
    一罪。被告所犯上開2 罪間，犯意各別，行為互殊，應分論
    併罰。被告有起訴書犯罪事實欄所記載之犯罪科刑紀錄，於
    94年9 月20日保護管束期滿執行完畢，有卷附臺灣高等法院
    被告前案紀錄表可按，其受有期徒刑執行完畢，5 年以內故
    意再犯有期徒刑以上之盜用電信設備通信罪，為累犯，應依
    法加重其刑。
四、爰審酌被告不知尊重他人財產，貪圖小利而任意將遺失物侵
    占入己，復持以於短時間內密集通信，惡性非輕，又尚未與
    告訴人吳彩華達成和解；惟念其終能坦承犯行，尚有悔改之
    意，及其犯罪目的、動機、手段、所得、所生危害等一切情
    狀，分別量處如主文所示之刑，並各諭知易科罰金及易服勞
    役之折算標準，以資懲儆。至於電信法第60條規定，犯56條
    第1 項之罪者，其電信器材，不問屬於犯人與否，沒收之，
    核其所指之電信器材，應指行為人用以盜接或盜用他人電信
    設備通信之有線、無線或其他電磁而言。本案被告係直接盜
    用撥打他人合法申辦之行動電話，自無使用同法第60條所謂
    之電信器材，故不得依該條規定沒收甚明，附此敘明。
五、據上論斷，應依刑事訴訟法第273 條之1 第1 項、299 條第
    1 項前段、第310 條之2 、第454 條第2 項，電信法第56條
    第1 項，刑法第11條前段、第337 條、第47條第1 項、第41
    條第1 項前段、第42條第3 項，刑法施行法第1 條之1 ，判
    決如主文。
本案經檢察官彭聖斐到庭執行職務。
中    華    民    國    97    年    10    月    31    日
                  刑事第十一庭  法  官  洪珮婷
以上正本證明與原本無異。
如不服本判決應於收受本判決後10日內向本院提出上訴書狀，並
應敘述具體理由。
                                書記官  陳永訓
中    華    民    國    97    年    10    月    31    日
附錄本判決論罪之法條：
電信法第56條第1 項：
意圖為自己或第三人不法之利益，以有線、無線或其他電磁方式
，盜接或盜用他人電信設備通信者，處5 年以下有期徒刑，得併
科新台幣150萬元以下罰金。
中華民國刑法第337條
意圖為自己或第三人不法之所有，而侵占遺失物、漂流物或其他
離本人所持有之物者，處5 百元以下罰金。


司法院資訊處製作；財團法人民間司法改革基金會備份。
